【裁判字號】    92,訴,503
【裁判日期】    921126
【裁判案由】    營業稅
【裁判全文】
臺中高等行政法院判決                              九十二年度訴字第五○三號
                              .
    原      告  九族文化村股份有限公司
    代  表  人  甲○○
    訴訟代理人  許進興會計師
    被      告  財政部台灣省中區國稅局
    代  表  人  乙○○
    訴訟代理人  丙○○
右當事人間因營業稅事件，原告不服財政部中華民國九十二年四月十日台財訴字第０
九一０００九四八三號訴願決定，提起行政訴訟。本院判決如左︰
    主  文
原告之訴駁回。
訴訟費用由原告負擔。
    事  實
甲、事實概要﹕
緣原告支付民國八十八年農曆春節前電視廣告節目製作及介紹各電視台廣告檔期排列
等費用，計新台幣（下同）四、五００、０００元（未含稅），涉嫌未依法取得憑證
，而取得非實際交易對象佳音國際廣告事業有限公司（下稱佳音公司）於八十七年十
二月二十六日開立之字軌號碼：ＳＨ00000000號統一發票乙紙，作為進項憑
證，申報扣抵銷項稅額二二五、０００元，違反行為時營業稅法第十九條第一項第一
款及稅捐稽徵機關管理營利事業會計帳簿憑證辦法第二十一條規定，案由台北縣稅捐
稽徵處通報原處分機關查獲，經審理違章成立，乃依營業稅法第五十一條第五款規定
，按所漏稅額處三倍之罰鍰計六七五、０００元（本件原告無留抵稅額）。原告不服
，申經復查結果，未獲變更，提起訴願，亦遭決定駁回，遂提起本件行政訴訟。
乙、兩造之聲明：
一、原告訴之聲明：請求判決原處分、復查決定及訴願決定均撤銷。
二、被告答辯之聲明﹕請求判決駁回原告之訴。
丙、兩造之陳述﹕
一、原告起訴意旨略以﹕
（一）按「納稅義務人，有左列情形之一者，除追繳稅款外，按所漏稅額處一倍至十
      倍之罰鍰，並得停止其營業：一、˙˙˙、五、虛報進項稅額者。」、「營業
      稅法第五十一條第五款規定，納稅義務人虛報進項稅額者，除追繳稅款者外，
      按所漏稅額處五倍至二十倍罰鍰，並得停止其營業。依此規定意旨，自應以納
      稅義務人有虛報進項稅額，因而逃漏稅款者，始得據以追繳及處罰。」分別為
      行為時營業稅法第五十一條第五款所規定及司法院大法官會議釋字第三三七號
      解釋所明示，即應依營業稅法科處罰鍰者，以納稅義務人有虛報進項稅額及有
      逃漏稅款為其適用要件。又營業稅應納稅額之計算，營業稅法第十五條第一項
      規定係「營業人當期銷項稅額，扣減進項稅額後之餘額，為當期應納˙˙˙營
      業稅額。」此所稱之得「扣減進項稅額」係指營業人購買貨物或勞務，依規定
      支付之營業稅額（營業稅法第十五條第三項），該營業稅額對賣方而言為銷項
      稅額，應據以申報列為應納稅額之增加，而對買方而言則為進項稅額，據以申
      報並列為應納稅額之減項，如此營業稅一增一減係使雙方稅額相互抵銷，對國
      庫而言應無少收稅款之事實，對納稅義務人而言，亦無逃漏稅款之事實。
（二）本件原告於八十七年取得佳音公司所開立之統一發票四、五００、０００元，
      內含稅額二二五、０００元，憑以申報為進項稅額，抵減當期應納營業稅二二
      五、０００元，但佳音公司亦需將該筆銷項稅額列為當期應納稅額之加項，兩
      者相抵，國庫應無損失，納稅義務人亦未佔便宜而逃漏稅捐。既然無逃漏稅款
      之事實，依釋字第三三七號解釋意旨，則無營業稅法第五十一條處罰之適用，
      據以科處罰鍰，係屬違法處分。
二、被告答辯意旨略以﹕
（一）按「營業人當期銷項稅額，扣減進項稅額後之餘額，為當期應納或溢付營業稅
      額。˙˙˙進項稅額，指營業人購買貨物或勞務時，依規定支付之營業稅額。
      」、「營業人左列進項稅額，不得扣抵銷項稅額：一、購進之貨物或勞務未依
      規定取得並保存第三十三條所列之憑證者。」、「營業人以進項稅額扣抵銷項
      稅額者，應具有載明其名稱、地址及統一編號之左列憑證：一、購買貨物或勞
      務時，所取得載有營業稅額之統一發票。」及「納稅義務人，有左列情形之一
      者，除追繳稅款外，按所漏稅額處一倍至十倍罰鍰，並得停止其營業˙˙˙五
      、虛報進項稅額者。」為行為時營業稅法第十五條、第十九條第一項第一款、
      第三十三條第一款及第五十一條第五款所明定。又「說明：二、為符合司法院
      大法官會議釋字第三三七號解釋意旨，對於營業人取得非實際交易對象所開立
      之統一發票作為進項憑證申報扣抵銷項稅額之案件，應視情節，分別依左列原
      則處理：（一）取得虛設行號發票申報扣抵之案件˙˙˙２有進貨事實者：（
      １）進貨部分，因未取得實際銷貨人出具之憑證，應依稅捐稽徵法第四十四條
      規定處以行為罰。（２）因虛設行號係專以出售統一發票牟取不法利益為業，
      並無銷貨事實，故取得虛設行號發票之營業人，自亦無向該虛設行號進貨並支
      付進項稅額之事實，除該營業人能證明確有支付進項稅額予實際銷貨之營業人
      ，並經稽徵機關查明該稅額已依法報繳者，應依營業稅法第十九條第一項第一
      款規定，就其取得不得扣抵憑證扣抵銷項稅額部分，追補稅款，不再處漏稅罰
      外，其虛報進項稅額，已構成逃漏稅，應依營業稅法第五十一條第五款規定補
      稅並處罰。˙˙˙」為財政部八十三年七月九日台財稅第八三一六０一三七一
      號函所明釋。
（二）原告支付八十八年農曆春節前電視廣告節目製作及介紹各電視台廣告檔期排列
      等費用，計四、五００、０００元（未含稅），涉嫌未依法取得憑證，而取得
      非實際交易對象佳音公司於八十七年十二月二十六日所開立之字軌號碼ＳＨ0
      0000000號統一發票乙紙作為進項憑證，申報扣抵銷項稅額二二五、０
      ００元，違反營業稅法第十九條第一項第一款及稅捐稽徵機關管理營利事業會
      計帳簿憑證辦法第二十一條規定，案由台北縣稅捐稽徵處通報原處分機關埔里
      分處查獲，經原處分機關審理違章成立，依營業稅法第五十一條第五款規定，
      按所漏稅額處三倍罰鍰計六七五、０００元。原告不服，申請復查時主張因製
      作電視節目而請佳音公司辦理與節目有關之相關事宜，該公司提供勞務，並收
      取代價，確有交易事實，有電視廣告明細及託播單為證。又佳音公司領有公司
      執照與營利事業登記證，為合法廠商，而非虛設行號，原告於該公司勞務完成
      後，應該公司之要求，分別於八十八年元月以現金支付，且對方已繳納營業稅
      ，原告應無營業稅法第五十一條虛報進項稅額逃漏稅捐之適用，請撤銷原處分
      云云。申經原處分機關復查決定以，本案系爭統一發票開立人佳音公司，乃案
      外人徐蓄寧所設立，其自八十六年四月間起至八十八年四月間止之營業期間內
      ，明知佳音公司無實際交易事實，開立不實之統一發票，幫助他人逃漏營業稅
      之違法行為，業由台北縣稅捐稽徵處查明屬實，並移經台灣高等法院八十八年
      度上訴字第四五一二號刑事判決書（附卷第六十一｜六十四頁）判處徐蓄寧有
      期徒刑七月確定在案，佳音公司縱有營利事業登記證及繳納營業稅，仍不影響
      該公司為徐君所虛設，虛開統一發票幫助他人逃漏營業稅等既判事實，是佳音
      公司既未真正營業，原告自無向其進貨之可能，所提示之電視廣告明細及託播
      單，固能據以主張其於八十八年二月間有廣告託播事實，尚難作為認定原告與
      佳音公司有實際交易事實之佐證資料。又本案原告亦未提示確有支付進項稅額
      予實際銷貨營業人之相關事證，原處分機關依前揭財政部八十三年七月九日台
      財稅第八三一六０一三七一號函釋意旨，依營業稅法第五十一條第五款規定處
      以漏稅罰，並無違誤為由，而駁回其復查申請。原告不服，提起訴願，訴稱其
      於八十七年度取得佳音公司所開立之統一發票四、五００、０００元，內含營
      業稅額二二五、０００元，憑以申報為進項稅額，抵減當期應納營業稅二二五
      、０００元，但佳音公司亦需將該筆銷項稅額列為當期應納稅額之加項，兩者
      相抵，國庫應無損失，納稅義務人亦未佔便宜而逃漏稅捐。既然無逃漏稅款之
      事實，依司法院大法官會議釋字第三三七號解釋意旨，則無營業稅法第五十一
      條處罰之適用。據以科處罰鍰，係屬違法處分。財政部為符合司法院大法官會
      議釋字第三三七號解釋意旨，對營業人有進貨事實而以八十三年七月九日台財
      稅第八三一六０一三七一號函釋，納稅義務人有無逃漏稅款之認定標準係以「
      納稅義務人有支付貨款予實際銷貨之人」及該「實際銷貨人有繳納稅款」為限
      ，而未考量實際開立發票之非實際交貨人，開立發票時亦需繳納營業稅，雖勞
      務購買者取得該進項憑證，並據以申報列為應納營業稅之減項，但對國庫而言
      ，稅收並未損失，對整體納稅義務人而言，亦無逃漏稅款之事實，財政部之解
      釋函如此限縮解釋，增加司法院釋示所無之限制，有違該號解釋之旨，應屬無
      效，而不得據以課稅，資為爭議。案經財政部訴願決定以，查原告之違章事實
      ，有專案調檔統一發票查核清單，台灣高等法院八十八年度上訴字第四五一二
      號刑事判決書、系爭統一發票扣抵聯、原告委託之陳美玉談話筆錄等影本附案
      可稽，原告有進貨事實，未取得合法憑證，而取具非實際交易對象所開立系爭
      統一發票作為進項憑證，申報扣抵銷項稅額，違章事實明確。又我國現行加值
      型營業稅係就各個銷售階段之加值額分別予以課稅之多階段銷售稅，各銷售階
      段之營業人皆為營業稅之納稅義務人，故該非交易對象之人是否已按其開立發
      票之金額報繳營業稅額，並不影響本件營業人補徵營業稅之義務。是原處分機
      關以原告雖有進貨事實，惟未取得真正交易對象所開立之統一發票充抵，而以
      非實際交易對象所開立之統一發票充作進項憑證，申報扣抵銷項稅額，核有以
      不得扣抵銷項稅額之進項憑證申報扣抵銷項稅額之情事，洵堪認定，原處分機
      關據而核定按所漏稅額二二五、０００元，處三倍之罰鍰計六七五、０００元
      核與首揭規定與函釋，並無不合，予以維持。
（三）訴訟意旨略謂：原告向實際開立發票之佳音公司取得統一發票，開立發票時亦
      需繳納營業稅，雖勞務購買者取得該進項憑證，並據以申報列為應納營業稅之
      減項，但對國庫而言，稅收並未損失，對整體納稅義務人而言，亦無逃漏稅款
      之事實，依司法院釋字第三三七號解釋意旨，則無營業稅法第五十一條處罰之
      適用，據以科處罰鍰，係屬違法處分云云。
（四）原告復執前詞爭執，又未能提出新事證及理由，訴訟主張，應無足採。經查原
      告於申報八十七年十一、十二月銷售額與稅額申報書時，申報扣抵銷項稅額二
      二五、０００元，且原告在原處分機關裁罰處分核定前，於九十年三月十五日
      補報補繳所漏稅款，又原告八十七年十二月（行為發生日）及八十九年十二月
      （調查基準日）均無期末累積留抵稅額（附卷八十二、八十三頁），原處分機
      關乃依首揭稅法規定按所漏稅額二二五、０００元處三倍罰鍰計六七五、００
      ０元，並無違誤。
（五）基上論結，原處分及所為復查、訴願決定並無違誤，請准如訴之聲明判決等語。
    理  由
一、按營業稅自八十八年七月一日改為國稅後，本應由財政部各地區國稅局負責稽徵
    ，惟因各地區國稅局鑒於組織架構、辦公廳舍等相關問題，原經行政院依稅捐稽
    徵法第三條規定，核定委託各直轄市、縣（市）政府所屬稅捐稽徵處代徵；嗣行
    政院復以八十九年六月十六日台八十九財一七五五七號函核定自九十二年一月一
    日起，將委託各直轄市、縣（市）政府所屬稅捐稽徵處代徵之營業稅，回歸由財
    政部各地區國稅局稽徵，是原告於九十二年六月十一日提起本件訴訟，即應以財
    政部台灣省中區國稅局為被告，合先敘明。
二、又按「營業人左列進項稅額，不得扣抵銷項稅額：一、購進之貨物或勞務未依規
    定取得並保存第三十三條所列之憑證者。」、「進項稅額，指營業人購買貨物或
    勞務時依規定支付之營業稅額。」行為時營業稅法第十九條第一項第一款、第十
    五條第三項分別定有明文。又行為時營業稅法第五十一條第五款規定，納稅義務
    人虛報進項稅額者，除追繳稅款外，按所漏稅額處一倍至十倍罰鍰，並得停止其
    營業。依此規定意旨，自應以納稅義務人有虛報進項稅額，並因而逃漏稅款者，
    始得據以追繳稅款及處罰，業經司法院釋字第三三七號解釋在案。而「二、為符
    合司法院釋字第三三七號解釋意旨，對於營業人取得非實際交易對象所開立之統
    一發票作為進項憑證申報扣抵銷項稅額之案件，應視情節，分別依左列原則處理
    。（一）取得虛設行號發票申報扣抵之案件：１、˙˙˙２、有進貨事實者：（
    １）˙˙˙（２）除該營業人能證明確有支付進項稅額予實際銷貨之營業人，並
    經稽徵機關查明該稅額已依法報繳者，應依營業稅法第十九條第一項第一款規定
    ，就其取得不得扣抵憑證扣抵銷項稅額部分，追補稅款，不再處漏稅罰外，其虛
    報進項稅額，已構成逃漏稅，應依營業稅法第五十一條第五款規定補稅並處罰。
    」又「關於營業人有進貨事實而取得虛設行號開立之發票申報扣抵銷項稅額。如
    該營業人能證明確有支付進項稅額予實際銷售人，且經查明開立發票之虛設行號
    已依規定按期申報進、銷項資料，並按其申報之應納稅額繳納者，可依本部八十
    三年七月九日台財稅第八三一六０一三七一號函說明二辦理。˙˙˙。」亦經財
    政部八十三年七月九日台財稅第八三一六０一三七一號函及八十四年三月二十四
    日台財稅第八四一六一四０三八號函分別釋示在案。按財政部上述函釋係上級機
    關為下級機關在執行職務時所為之解釋，性質上屬行政規則；查其內容係闡明法
    規之原意，核與我國現行營業稅係屬加值型營業稅之特性暨前述司法院釋字第三
    三七號解釋意旨相符，加以現代之課稅大部分和納稅義務人之生活範圍相連結，
    故只有納稅義務人最了解其情況，也最接近課稅之證據資料，是上述函釋引入納
    稅義務人協力義務之精神，亦與客觀舉證責任之分配無違，故上述函釋自得自原
    法規生效時日起生效，爰予援用（司法院釋字第二八七號解釋參照）。
三、本件被告認原告支付八十八年農曆春節前電視廣告節目製作及介紹各電視台廣告
    檔期排列等費用，計四、五００、０００元（未含稅），而取得佳音公司八十七
    年十二月二十六日開立之字軌號碼：ＳＨ00000000號統一發票乙紙，作
    為進項憑證，申報扣抵銷項稅額二二五、０００元，因系爭發票開立人佳音公司
    乃案外人徐蓄寧所設立，其自八十六年四月間起至八十八年四月間止之營業期間
    內，明知佳音公司無實際交易事實，開立不實之統一發票，幫助他人逃漏營業稅
    之違法行為，業由台北縣稅捐稽徵處查明屬實，並移經台灣高等法院八十八年度
    上訴字第四五一二號刑事判決判處徐蓄寧有期徒刑七月確定在案，佳音公司既未
    真正營業，原告自無向其進貨之可能，乃認原告此部分之進貨，係未依規定取得
    合法憑證，卻取得非實際交易對象開立之發票充當進項憑證，違反行為時營業稅
    法第十九條第一項第一款及稅捐稽徵機關管理營利事業會計帳簿憑證辦法第二十
    一條規定，乃認原告逃漏營業稅二二五、０００元，爰依營業稅法第五十一條第
    五款規定，按所漏稅額處三倍之罰鍰計六七五、０００元等情，已經兩造分別陳
    述在卷，並有處分書、復查決定書及訴願決定書附原處分卷可稽，自堪認定。而
    原告提起本件訴訟，無非以原告向實際開立發票之佳音公司取得統一發票，開立
    發票時亦需繳納營業稅，雖勞務購買者取得該進項憑證，並據以申報列為應納營
    業稅之減項，但對國庫而言，稅收並未損失，對整體納稅義務人而言，亦無逃漏
    稅款之事實，依司法院釋字第三三七號解釋意旨，則無營業稅法第五十一條處罰
    之適用，被告據以科處罰鍰，係屬違法處分云云，資為爭議。
四、經查，本件原告主張與佳音公司有實際交易，並支付交易金額四、五００、００
    ０元（未含稅）一節，無非提出其公司日記簿、電視廣告明細、託播單及佳音公
    司八十七年十二月二十六日開立之字軌號碼：ＳＨ00000000號統一發票
    乙紙及原告公司所開立嗣後收回之四張票據為證。然查，原告主張與佳音公司有
    實際交易，惟卻又主張並未訂立契約，且亦無法說明與佳音公司何人接洽，已屬
    可疑，另就交付款項四、五００、０００元（未含稅）部分，雖主張其原先開立
    四張支票一共四、七二五、０００元給佳音公司（交易金額四、五００、０００
    元，加上百分之五之營業稅二二五、０００元，一共四、七二五、０００元），
    都是即期支票，惟佳音公司希望以現金支付，故將支票收回，存回自己戶頭，而
    一次以四、五００、０００元的現金給付給佳音公司，並提出票據影本為證（見
    本院九十二年九月二十三日準備程序筆錄）。然查，原告自承未與佳音公司訂立
    書面契約，與佳音公司何人接洽，均無法查明（見本院九十二年十月十四日準備
    程序筆錄），原告為商業營業人，交易頻繁，苟佳音公司為其實際交易對象，應
    無不知之理，又所稱支付款項後並未取得任何憑證，更與常情乖違。至所提出之
    公司日記簿、電視廣告明細、託播單等項，查公司日記簿僅屬公司內部帳務之記
    載，其真實性尚需藉由相關證據補強，惟原告並未提出該公司其他證據憑證供核
    ，又據託播單及電視廣告明細表之記載，亦未見佳音公司參與之紀錄（見原處分
    卷第三六、三九、四十頁）。是原告前揭各項主張，顯係事後卸責之詞，無足採
    據。又原告亦未提示確有支付進項稅額予實際銷貨營業人之相關事證，則原處分
    機關認定原告有逃漏系爭營業稅之事實，並無違誤。
五、再按營業人雖有進貨事實，惟不依規定取得交易對象開立之進項憑證，而取得非
    交易對象開立之進項憑證，申報扣抵銷項稅額時，該項已申報扣抵之銷項營業稅
    額顯未依法繳納，仍應依行為時營業稅法第十九條第一項第一款規定，就其取得
    不得扣抵憑證扣抵銷項稅額部分，追補該項不得扣抵之銷項稅款。又我國現行加
    值型營業稅係就各個銷售階段之加值額分別予以課稅之多階段銷售稅，各銷售階
    段之營業人皆為營業稅之納稅義務人，故該非交易對象之人是否已按其開立發票
    之金額報繳營業稅額，並不影響本件營業人補繳營業稅之義務，已經最高行政法
    院八十七年七月份第一次庭長評事聯席會議決議在案。本件原告於八十七年十二
    月二十六日取得佳音公司開立進貨金額計四、五００、０００元（未含稅）之統
    一發票作為進項憑證，申報扣抵銷項稅額二二五、０００元之事實，已如前述，
    並有統一發票影本附於原處分卷可按；而關於系爭發票所載之進貨，開立發票人
    佳音公司係屬虛設行號，其當無實際銷售貨物予原告之情況，且其實際上並非原
    告之直接交易對象，亦已如前述，是系爭發票即屬不得扣抵之憑證，然原告卻持
    以扣抵銷項稅額，故依上開所述，被告認原告逃漏營業稅，即屬有據。再按我國
    現行加值型營業稅係就各個銷售階段之加值額分別予以課稅之多階段銷售稅，各
    銷售階段之營業人皆為營業稅之納稅義務人，自不能僅以最後銷售階段之營業人
    已報繳營業稅，即認定其他銷售階段之營業人當無逃漏營業稅。而營業人有進貨
    事實而取得非實際交易對象之虛設行號所開立之統一發票充作進項憑證申報扣抵
    銷項稅額之情形，因虛設之公司行號為牟取不法之利益，於無銷售貨物或勞務之
    事實虛開統一發票後，通常會另取得虛偽之進項憑證申報扣抵銷項稅額，以抵銷
    其應納之稅額，故虛設之公司行號縱有申報營業稅，政府亦無收到應收之稅款，
    是於此情形，當於營業人證明確有支付進項稅額予實際銷貨之營業人，並經稽徵
    機關查明該稅額已依法報繳者，始會發生司法院釋字第三三七號解釋所稱：納稅
    義務人雖有虛報進項稅額，並不因而逃漏營業稅情事。查原告始終堅稱其實際交
    易對象即為佳音公司，惟佳音公司依前開所述係屬虛進虛銷之虛設行號，故其將
    系爭發票售予原告，則其當亦會取得其他不實之進貨憑證扣抵致無須繳納營業稅
    ，或積欠營業稅終至擅自歇業；而原告又未能提出真正之交易對象以供查核原告
    有否支付進項稅額予實際銷貨之營業人及實際銷貨之營業人有否依法報繳營業稅
    ，則依首揭法律見解，原告有逃漏營業稅事實，應堪認定。又原告明知佳音公司
    非其直接交易對象，卻取得其開立之系爭發票申報扣抵銷項稅額，則其縱無違反
    行為時營業稅法第五十一條第五款規定之故意，亦有應注意、能注意而不注意之
    過失，故其行為構成行為時營業稅法第五十一條第五款規定之違章，自堪認定。
六、綜上所述，原告之主張，並無可採。原告取得非實際交易對象佳音公司開立之系
    爭發票據以申報扣抵銷項稅額，堪以認定。被告對原告依行為時營業稅法第五十
    一條第五款規定，及參酌財政部八十六年八月十六日台財稅第00000000
    0號修正發布之稅務違章裁罰金額或倍數參考表，按原告所漏稅額裁處三倍之罰
    鍰計六七五、０００元，並無違誤，復查及訴願決定予以維持，亦無不合。原告
    提起本件訴訟，求為撤銷，為無理由，應予駁回。
據上論結，本件原告之訴為無理由，爰依行政訴訟法第一百九十五條第一項後段、第
九十八條第三項前段，判決如主文。
中    華    民    國    九十二      年      十一      月    二十六      日
                 臺 中 高 等 行 政 法 院   第 四 庭
                                審 判 長 法  官  沈  應  南
                                         法  官  許  武  峰
                                         法  官  黃  淑  玲
右正本證明與原本無異。
如不服本判決，應於判決送達後二十日內向本院提出上訴書狀，其未表明上訴理由者
，應於提起上訴後二十日內向本院提出上訴理由書（須依對造人數附具繕本）；如於
本判決宣示或公告後送達前提起上訴者，應於判決送達後二十日內補提上訴理由書（
須附繕本）。未表明上訴理由者，逕以裁定駁回。
提起上訴應預繳送達用雙掛號郵票三九○元（三十四元及五元郵票各十份)。
中    華    民    國    九十二      年      十一      月    二十六      日
                                     法院書記官  許  巧  慧


司法院資訊處製作；財團法人民間司法改革基金會備份。
